臺灣基隆地方法院行政訴訟判決
110年度交字第36號
原      告  唐成    

被      告  交通部公路總局臺北市區監理所

代  表  人  江澍人  
訴訟代理人  許佳琳  
上列當事人間交通裁決事件，原告不服被告民國110年3月18日北
市監基裁字第25-RA0000000號裁決，提起行政訴訟，本院判決如
下：
    主　文
原告之訴駁回。
訴訟費用新臺幣參佰元由原告負擔。
    事實及理由
一、按交通裁決事件之裁判，得不經言詞辯論為之，行政訴訟法
    第237條之7定有明文。本件係因原告不服被告依道路交通管
    理處罰條例第42條所為裁決，而提起撤銷訴訟，屬交通裁決
    事件之裁判，依前揭規定，爰不經言詞辯論，逕行裁判。
二、事實概要：
　　原告駕駛訴外人劉幸兒所有之車牌號碼0000-00號自用小客
    車（下稱系爭車輛）於民國109年12月30日下午5時2分許沿
    基隆市中正區信一路行駛至與中正路之交岔口處（下稱系爭
    地點），因其沿左轉專用道左轉中正路而未使用方向燈，經
    民眾以行車紀錄器攝得影像並提出檢舉後，基隆市警察局第
    二分局（下稱舉發機關）員警認有「民眾檢舉案件，檢舉時
    間109年12月31日汽車駕駛人未依規定使用方向燈」之違規
    行為，乃開立基隆市警察局110年1月13日RA0000000號舉發
    違反道路交通管理事件通知單（下稱系爭舉發單），並通知
    訴外人即車主劉幸兒之應到案日期為110年2月27日以前，向
    被告陳述意見或繳納罰鍰。嗣經車主提出逕行舉發歸責駕駛
    人申請書，指明當時實際駕駛人為原告，原告亦於110年2月
    18日即就本件遭舉發事項向被告所屬基隆監理站提出交通違
    規陳述單，惟被告仍認原告有「汽車駕駛人未依規定使用方
    向燈」之違規事實，乃依違反道路交通管理處罰條例第42條
    暨違反道路交通管理事件統一裁罰基準及處理細則第41條、
    第43條、第44條、第67條等規定，於110年3月18日以北市監
    基裁字第25-RA0000000號違反道路交通管理事件裁決（下稱
    原處分），處原告罰鍰新臺幣（下同）1,200元，並於同日
    送達。然原告不服原處分，故於110年3月19日具狀向本院提
    起本件行政訴訟。
三、原告起訴主張：伊係駕駛車輛行駛左轉專用道，僅能左轉，
    應認為係原車道之延伸，無須再使用方向燈，因而訴請撤銷
    原處分，並聲明：原處分撤銷，訴訟費用由被告負擔。
四、被告則以：本件係民眾檢舉案件，經員警檢視民眾檢舉提供
    之動態錄影畫面，可見系爭車輛確有未依規定使用方向燈之
    違規事實，是其違反道路交通管理處罰條例第42條之違規事
    實至為明確，舉發機關依法舉發並無違誤，從而，被告依道
    路交通管理處罰條例第42條之規定以原處分對原告予以裁罰
    ，乃屬有據。綜上所述，本件原告之訴為無理由。並聲明：
    駁回原告之訴，訴訟費用由原告負擔。
五、本院之判斷：
  ㈠按汽車駕駛人，不依規定使用燈光者，處1,200元以上3,600
    元以下罰鍰，道路交通管理處罰條例第42條定有明文。次按
    道路交通安全規則第91條第1項第2款、第109條第2項第2款
    分別規定：「行車遇有轉向、減速暫停、讓車、倒車、變換
    車道等情況時所用之燈光及駕駛人之手勢，應依下列規定：
    左轉彎時，應先顯示車輛前後之左邊方向燈光，或由駕駛
    人表示左臂平伸，手掌向下之手勢」、「汽車駕駛人，應依
    下列規定使用方向燈：左（右）轉彎時，應先顯示車輛前
    後之左（右）邊方向燈光；變換車道時，應先顯示欲變換車
    道方向之燈光，並應顯示至完成轉彎或變換車道之行為」。
  ㈡復按道路交通管理處罰條例第92條第4項規定：「本條例之罰
    鍰基準、舉發或輕微違規勸導、罰鍰繳納、向處罰機關陳述
    意見或裁決之處理程序、分期繳納之申請條件、分期期數、
    不依限期繳納之處理、分期處理規定及繳納機構等事項之處
    理細則，由交通部會同內政部定之」，而違反道路交通管理
    事件統一裁罰基準及處理細則第1條則規定：「本細則依道
    路交通管理處罰條例第92條第4項規定訂定之」，第2條第1
    項、第2項則規定：「處理違反道路交通管理事件之程序及
    統一裁罰基準依本細則之規定辦理。前項統一裁罰基準，如
    附件違反道路交通管理事件統一裁罰基準表……」。核上開統
    一裁罰基準及處理細則之規定，就其立法目的及功能，乃為
    防止處罰機關枉縱或偏頗，依道路交通管理處罰條例第92條
    第4項所授權交通部會同內政部訂定「違反道路交通管理事
    件統一裁罰基準及處理細則」及其附件「違反道路交通管理
    事件統一裁罰基準表」，用以維持裁罰之統一性與全國因違
    反道路交通管理事件受處罰民眾之公平，不因裁決人員不同
    ，而生偏頗，寓有避免各監理機關於相同事件恣意為不同裁
    罰之功能，並非法所不許，於憲法上保障人民財產權之意旨
    並無牴觸（此並有司法院釋字第511號解釋意旨理由足資參
    照），並無違反法律保留原則。再依本件違規行為原處分裁
    罰時點之違反道路交通管理事件統一裁罰基準表（109年11
    月30日交通部交路字第10950144801號令、內政部台內警字
    第1090873647號令會銜修正發布）記載，汽車駕駛人不依規
    定使用燈光，機車或小型車於期限內繳納或到案聽候裁決者
    ，道路交通安全規則第109條第2項之情形應處罰鍰1,200元
    。核此規定，既係基於母法之授權而為訂定，且就違反道路
    交通管理事件統一裁罰基準及處理細則附件所示統一裁罰基
    準表中有關道路交通管理處罰條例第42條之裁罰基準內容（
    基準表依所違反係道路交通安全規則第109條第1項抑或第2
    項，如係第1項則又區分不同違規車種，其可能衍生危害交
    通安全之輕重不同，區分是否逾越於期限內繳納或到案聽候
    裁決之期限不同，分別裁以不同之罰鍰標準，其衍生交通秩
    序危害，既不相同，分別處以不同之罰鍰，符合相同事件相
    同處理，不同事件不同處理之平等原則），並未牴觸母法，
    是被告自得依此基準而為裁罰。
  ㈢本件事實概要部分各節，原告並未爭執，且檢舉之錄影亦經
    本院當庭勘驗無訛，並有系爭處分暨送達證書、系爭舉發單
    、交通檢舉案件基本資料、舉發機關110年4月8日基警二分
    五字第1100205177號函、逕行舉發歸責駕駛人申請書、被告
    所屬基隆監理站交通違規陳述單、舉發機關110年2月22日基
    警二分五字第1100202813號函、原告行政訴訟起訴狀上本院
    收文章戳等證據存卷可稽，是就本案涉及之事實部分應無疑
    義，而可認定。
  ㈣按對於違反本條例之行為者，民眾得敘明違規事實或檢具違
    規證據資料，向公路主管或警察機關檢舉，經查證屬實者，
    應即舉發；但行為終了日起逾7日之檢舉，不予舉發，道路
    交通管理處罰條例第7條之1定有明文。再按公路主管或警察
    機關處理民眾檢舉違反道路交通管理事件，其檢舉違規證據
    係以科學儀器取得，足資認定違規事實者，得逕行舉發之，
    依道路交通管理處罰條例第92條第4項授權訂定之違反道路
    交通管理事件統一裁罰基準及處理細則第22條第2項亦有明
    文。本件係由民眾以自行設置之行車紀錄器錄影影像對於原
    告之前開違規事實錄影蒐證，向舉發機關提出檢舉，違規事
    實發生日期為109年12月30日，而本件民眾檢舉日期為109年
    12月31日，此交通檢舉案件基本資料可查，足徵檢舉人提出
    檢舉時間距離違規行為終了日未逾7日，則舉發機關員警依
    檢舉人所提以科學儀器（即行車紀錄器）取得之行車紀錄器
    錄影畫面，對原告製單舉發，於法有據，附此指明。
  ㈤再以行駛於左／右轉專用車道之車輛，雖應於進入交岔路口後
    遵照所指方向即左／右轉彎之方向行駛；但此並不影響其行
    駛方向為『左／右轉彎』行向及左／右轉彎專用車道設置處有指
    示『左／右轉彎』之弧形箭頭指向線等標線之事實，則左／右轉
    彎之車輛駕駛人自不能免除其向左／右轉向行駛同時，仍應
    依規定使用左／右方向燈之行政法上作為義務。遑論交通狀
    況為一機動之動態過程，並受到當時周遭車輛及所有用路人
    之連動影響，縱或車輛遵照指示方向行駛，但其因未使用左
    ／右方向燈，致使周遭行駛車輛至少不能預測排除原告違規
    直行或右／左轉之可能（此由日常生活中經常可見國人違反
    專用車道之規定，不依指示方向行駛之情形普遍之現實，可
    見平日確有駕駛車輛上路之人，往往會依駕駛經驗提防此種
    未依規定行向之違規情形），核已對於當時交通秩序造成程
    度不等之影響，亦應辨明。
  ㈥是原告雖執前詞而為主張，惟實與國內目前道路交通安全規
    則不彰、違規情形普遍且行為人多數欠缺自覺及違規意識之
    現實相互矛盾，其未使用方向燈自可能造成其他用路人對其
    駕駛行為之誤解，橫生交通風險，自非可採。
  ㈦至原告另辯稱：駕駛車輛行駛在左轉專用車道時，若使用右
    方向燈是否即可右轉乙節，惟原告所指之情形，雖與其遭處
    罰之道路交通管理處罰條例第42條之違規情形不同，但可能
    係屬「汽車駕駛人轉彎不依標誌、標線、號誌指示」或「在
    多車道右轉彎，不先駛入外側車道，或多車道左轉彎，不先
    駛入內側車道」等違規態樣所涵蓋（需視現場之標誌、標線
    、號誌情形認定），原告自不能擅自類比，並執此作為本件
    適法之抗辯。
  ㈧綜上，本件原告於上開原處分所示違規時間，駕駛系爭車輛
    在系爭地點未依規定使用方向燈之違規行為已堪認定。被告
    據以援引道路交通管理處罰條例第42條之規定，併依違反道
    路交通管理事件統一裁罰基準表而為裁量，裁處原告罰鍰1,
    200元，其處分並無不當，原告訴請撤銷原處分為無理由，
    應予駁回。
六、本件判決基礎已臻明確，兩造其餘攻擊防禦方法及訴訟資料
    ，經本院審核後，或與本案爭點無涉，或對於本件判決結果
    不生影響，爰無庸一一再加論述，爰併敘明。
七、本件第一審裁判費即訴訟費用300元，應由敗訴之原告負擔
    ，而此訴訟費用復已由原告於起訴時繳納，為此爰確定第一
    審訴訟費用如主文第2項所示。
據上論結，本件原告之訴為無理由，依行政訴訟法第98條第1項
前段、第237條之7、第237條之8第1項，判決如主文。
中　　華　　民　　國　　110 　年　　9 　　月　　22　　日
                  行政訴訟庭　法　官　李謀榮
以上正本係照原本作成。
如不服本判決，應於判決送達後20日內，向本院提出上訴狀並表
明上訴理由（原判決所違背之法令及其具體內容或依訴訟資料可
認為原判決有違背法令之具體事實），其未載明上訴理由者，應
於提出上訴後20日內向本院補提理由書（上訴狀及上訴理由書均
須按他造人數附繕本，如未按期補提上訴理由書，則逕予駁回上
訴），並應繳納上訴裁判費新臺幣750元。
中　　華　　民　　國　　110 　年　　9 　　月　　22　　日
                              書記官　鄭又綾